臺灣高雄地方法院刑事判決　　　　　　109年度簡上字第302號
上　訴　人
即　被　告　沈秋美



　　　　　　顏榮文




　　　　　　陳秀貞



上列上訴人即被告因違反公司法等案件，不服本院高雄簡易庭中
華民國109 年6 月30日109 年度簡字第572 號第一審簡易判決（
聲請簡易判決處刑書案號：107 年度偵字第21969 號）提起上訴
，本院管轄之第二審合議庭判決如下：
    主  文
上訴駁回。
甲○○緩刑貳年，並應於本判決確定之日起陸月內，向公庫支付
新臺幣參萬元。
戊○○緩刑貳年，並應於本判決確定之日起陸月內，向公庫支付
新臺幣參萬元。
    事實及理由
一、證據能力方面：
    被告以外之人於審判外之陳述，雖不符前4 條（即刑事訴訟
    法第159 條之1 至之4 ）之規定，而經當事人於審判程序同
    意作為證據，法院審酌該言詞陳述或書面陳述作成時之情況
    ，認為適當者，亦得為證據，刑事訴訟法第159 條之5 第1
    項定有明文。經查，上訴人即被告、檢察官就本判決所引用
    下列各項屬於審判外陳述之證據，均同意作為證據（見簡上
    卷第105 、149 頁），且本院審酌該證據作成情況均無不適
    當之情形，是依前開規定，認得作為本案證據。
二、本案經本院第二審審理結果，認原判決認事用法，均無違誤
    ，量刑亦屬妥適，應予維持，爰依刑事訴訟法第373 條規定
    ，本判決之事實、證據及理由，除證據部分另補充：「證人
    丁○○於本院審理中之證述」外，其餘均引用第一審判決書
    之記載（如附件）。另補充如下：
  ㈠被告甲○○、己○○部分：
    參以證人丁○○於偵查中證稱：雄峰工程有限公司是由我代
    墊新臺幣（下同）100 萬元充作股款，股東己○○和公司負
    責人甲○○都知道並同意我代墊股款等語（見偵二卷第248
    -249頁），且被告己○○坦承犯行，並供稱：我和甲○○都
    沒有拿錢出來作為公司設立時的股款，開立公司帳戶的事情
    ，我叫甲○○去和丁○○聯絡等語（見偵二卷第162 頁、簡
    上卷第144 頁），被告甲○○亦自承：我並未出資，我是雄
    峰工程有限公司設立時的股東，我有實際參與公司營運，且
    有與丁○○一同去開戶，並將公司印鑑、存摺交予丁○○等
    語（見調查卷第34-35 頁、偵二卷第161 頁、簡上卷第145
    -146頁），可認被告甲○○並非僅係擔任雄峰工程有限公司
    登記之名義負責人，實際上有推展雄峰工程有限公司業務之
    權責。再佐以雄峰工程有限公司登記案卷所附之雄峰工程有
    限公司設立登記申請書、委託書、股東同意書，以及雄峰工
    程有限公司設立登記及資本額查核時所留存之委託書、股東
    繳納現金股款明細表、資本額變動表、台灣企銀存摺內頁影
    本等文書上，有蓋用雄峰工程有限公司之大小章，或有被告
    甲○○之親筆簽署等情（見原審卷第121-135 、149-163 頁
    ），足見被告甲○○對其未實際出資卻列為雄峰工程有限公
    司唯一股東乙情確有知悉，並委託會計師辦理資本額查核後
    ，向高雄市政府辦理設立登記。是被告甲○○、己○○欲共
    同開設雄峰工程有限公司，推由被告甲○○擔任負責人，復
    無足夠之資本，委由丁○○出資100 萬元，委託會計師辦理
    驗資及公司設立登記，於丁○○將前開100 萬元自雄峰工程
    有限公司帳戶領回後，仍繼續以該款項充作出資額，使僅具
    形式審查權之承辦公務員誤以為雄峰工程有限公司申請設立
    登記之100 萬元資本額業已收足，符合設立登記之規定，而
    將此不實事項登載於職務上所掌之公司設立登記表之公文書
    上，而核准設立登記，足生損害於主管機關對於公司管理之
    正確性，被告甲○○、己○○上開犯行，應堪認定。
  ㈡被告戊○○部分：
    參以證人丁○○於偵查中證稱：戊○○擔任負責人之榮耕有
    限公司是由我代墊20萬元充作股款，他知道並同意我代墊股
    款等語（見偵二卷第248-249 頁）；於本院審理時證稱：我
    們會陪同負責人去開立公司帳戶，也會陪同負責人去國稅局
    辦理手續，這兩個程序都是要負責人親自到場並簽名等語（
    見簡上卷第293 、297 頁），且被告戊○○於偵查時供稱：
    我有委託丁○○辦理公司登記，是丁○○代墊股款20萬元，
    我有同意丁○○這樣做等語（見偵二卷第163 頁），再佐以
    榮耕有限公司設立登記及資本額查核時所留存之委託書、股
    東繳納現金股款明細表、資本額變動表、華南商業銀行存摺
    內頁影本等文書上，有蓋用榮耕有限公司之大小章等情（見
    原審卷第171-183 頁），足見被告戊○○對前開文件所載明
    收足股款等內容自無推諉其全然不知之理。縱如被告戊○○
    於本院審理時辯稱其僅係提供名字，未參與公司營運云云，
    然向主管機關申請公司之設立登記，本須遵循相關法規，一
    旦公司涉有違法相關情事，公司之登記負責人即可能招致相
    關之行政處罰，甚至刑責加身，是公司之登記負責人本有恪
    遵法定之義務，此誠屬一般常識，被告戊○○於榮耕有限公
    司申請設立登記之民國107 年間已約40歲，應具相當之社會
    經驗，且其自陳學歷為國中畢業，亦非毫無智識之人，豈可
    能對公司之登記負責人法律上應負擔之義務全然不知，卻對
    上開文件所載榮耕有限公司已收足20萬元股款，未置一詞，
    顯見其對於丁○○就榮耕有限公司應收取之股東股款未實際
    繳納而以申請文件表明收足、利用不正當方法致使會計事項
    發生不實結果及使公務員登載不實之行為應係了然於心，而
    與丁○○具有前開行為之犯意聯絡，且有擔任登記負責人及
    申辦用以證明股款收足之帳戶等分擔行為，被告戊○○上開
    犯行，應堪認定。
三、被告甲○○上訴意旨略以：我不知道資金是丁○○出的錢，
    當時我知道的是己○○跟其他人一起出錢，希望從輕量刑等
    語；被告己○○上訴意旨略以：當時以新臺幣（下同）1 萬
    2000元委託丁○○將公司設立登記事項辦妥，丁○○僅受緩
    起訴處分，我們卻被判刑，不合比例原則，希望從輕量刑等
    語；被告戊○○上訴意旨略以：當時是丙○○拜託我當公司
    負責人，我沒有參與公司營運，只是提供我的名字，我是好
    意幫忙朋友而已，案件發生後，丁○○和丙○○叫我認罪，
    說只是罰鍰而已，我才會在偵查時認罪，希望從輕量刑等語
    。經查：
  ㈠關於刑之量定，係實體法上賦予法院得為自由裁量之事項，
    苟已斟酌刑法第57條各款所列情狀，而未逾越法定刑度，或
    濫用其權限，即不得任意指摘為違法，最高法院72年台上字
    第6696號、75年台上字第7033號裁判意旨參照。
  ㈡原審以本案事證明確，認被告甲○○、己○○、戊○○所為
    ，均係犯公司法第9 條第1 項前段之未繳納股款罪、商業會
    計法第71條第5 款之利用不正方法致生不實罪及刑法第214
    條使公務員登載不實罪，並審酌被告甲○○、戊○○身為公
    司之登記負責人、被告己○○為公司隱名股東，明知公司申
    請設立登記，對股東應收之股款應確實收足，不得僅以申請
    文件表明收足，其竟仍委託丁○○以不實方式辦理雄峰工程
    有限公司、榮耕有限公司之設立登記，有違公司財務之健全
    及管理，並妨礙主管機關就公司管理及資本查核之正確性，
    亦增加交易相對人之潛在交易風險，並危及社會經濟穩定，
    所為誠屬非是。惟慮及被告甲○○、己○○、戊○○均坦承
    犯行，態度尚佳，兼衡被告渠等之犯罪動機、手段、情節、
    素行等一切情狀，各量處有期徒刑3 月，並均諭知如易科罰
    金，以1000元折算1 日，要無違法或罪刑顯不相當之處，故
    上訴意旨指摘原判決量刑過重，請求撤銷改判部分，為無理
    由，應予駁回。
四、按有審理事實職權之法院，均得依其職權諭知緩刑，第二審
    法院以判決駁回上訴時，仍得諭知緩刑之宣告。經查，被告
    甲○○前因故意犯罪受有期徒刑以上刑之宣告，執行完畢或
    赦免後，5 年以內未曾因故意犯罪受有期徒刑以上刑之宣告
    ；被告戊○○未曾因故意犯罪受有期徒刑以上刑之宣告，有
    臺灣高等法院被告前案紀錄表附卷可佐，其因一時失慮，致
    罹刑章，惟考量被告甲○○、戊○○本案犯罪情節，如使被
    告甲○○、戊○○入監執行短期自由刑，除「坐過牢」之標
    籤對其將來復歸社會極為不利外，亦可能反使其因而受獄中
    其他不良習性所影響，或因此習得其他犯罪技巧或深化其犯
    罪動機，導致其將來再犯罪之可能性與危險性提高，兼衡被
    告甲○○於本院審理中陳稱其現經濟狀況免持，未婚，有1
    個未成年子女須扶養；被告戊○○於本院審理中陳稱經濟況
    狀不佳，未婚，有3 個未成年子女須扶養（見簡上卷第315
    頁），是本院斟酌上情，認被告經此偵、審及科刑教訓，應
    能知所警惕，信無再犯之虞，原審所宣告之刑以暫不執行為
    適當，爰依刑法第74條第1 項第1 款規定，宣告緩刑2 年，
    以啟自新。又為使被告甲○○、戊○○日後知曉尊重法治，
    本院認除前開緩刑宣告外，另有賦予一定負擔之必要，爰依
    同法第74條第2 項第4 款規定，並參酌其餘同案被告於偵查
    中經緩起訴條件，命被告甲○○、戊○○應於本判決確定之
    日起6 月內，向公庫支付如主文所示之金額。此外，倘被告
    甲○○、戊○○未履行前開負擔情節重大，足認所宣告之緩
    刑難收預期效果，而有執行刑罰之必要者，檢察官得依刑事
    訴訟法第476 條、刑法第75條之1 第1 項第4 款之規定，聲
    請撤銷本件緩刑宣告，附此敘明。另被告己○○前因故意犯
    不能安全駕駛動力交通工具罪，於106 年7 月5 日經本院10
    6 年度交簡字第311 號判決有期徒刑5 月確定，有臺灣高等
    法院被告前案紀錄表附卷可佐，不合緩刑條件，併予敘明。
五、至檢察官聲請傳喚證人丙○○部分，查丙○○業經本院合法
    傳喚而無正當理由未到庭，復拘提無著，而不能調查，並無
    不當剝奪被告之詰問權可言，附此敘明。
六、按被告於第二審經合法傳喚，無正當理由不到庭者，得不待
    其陳述，逕行判決，刑事訴訟法第371 條定有明文。又對於
    簡易判決有不服而上訴者，得準用上開規定，同法第455 條
    之1 第3 項亦有明定。本件上訴人即被告己○○經本院合法
    傳喚後，無正當理由未到庭，有本院送達證書、刑事報到單
    在卷可稽（見簡上卷第269-273 、283 頁），依上規定，爰
    不待其陳述逕為一造辯論判決。
據上論斷，應依刑事訴訟法第455 條之1 第1 項、第3 項、第36
8 條、第371 條、第373 條，刑法第74條第1 項第1 、2 款、第
2 項第4 款，判決如主文。
本案經檢察官郭麗娟聲請簡易判決處刑，檢察官乙○○到庭執行
職務。
中    華    民    國   110    年    10    月    28    日
                  刑事第四庭    審判長法  官   王俊彥
 
                                      法  官   楊書琴
 
                                      法  官   陳芷萱
以上正本證明與原本無異。
不得上訴。
中    華    民    國   110    年    10    月    28    日
                                      書記官   林怡秀